臺灣桃園地方法院小額民事判決
111年度桃保險小字第389號
原      告  泰安產物保險股份有限公司

法定代理人  李松季
訴訟代理人  林建良
            謝騏任
被      告  陳志亦
訴訟代理人  何志雄

上列當事人間請求損害賠償事件，本院於民國111年9月26日言詞
辯論終結，判決如下：
    主      文
一、被告應給付原告新臺幣17,382元，及自民國111年5月17日起
    至清償日止，按年息5%計算之利息。
二、訴訟費用新臺幣1,000元由被告負擔。
三、本判決得假執行。
    事實及理由
壹、程序方面
　　按小額訴訟之訴狀送達後，原告不得將原訴變更或追加他訴
    ，但擴張或減縮應受判決事項之聲明者，不在此限，民事訴
    訟法第436條之23、第436條第2項、第255條第1項前段及但
    書第3款定有明文。經查，原告起訴時聲明原為：被告應給
    付原告新臺幣（下同）28,020元，及自起訴狀繕本送達之翌
    日起至清償日止，按年息5%計算之利息（本院卷3頁），嗣
    於本院審理中變更聲明為：被告應給付原告17,382元，及自
    起訴狀繕本送達之翌日起至清償日止，按年息5%計算之利息
    （本院卷38頁），核屬減縮應受判決事項之聲明，應予准許
    。
貳、實體方面
一、原告主張：被告於民國110年10月29日上午10時56分許，駕
    駛車牌號碼000-0000號自用小客車（下稱肇事車輛），自桃
    園市○○區○○路0段000號2樓停車場內欲左轉彎時，竟疏未注
    意應讓直行車先行而擦撞由原告所承保、訴外人甲○○所有且
    由其駕駛之車牌號碼000-0000號自用小客車（下稱系爭車輛
    ），致系爭車輛受損，因而支出修復費用新臺幣（下同）28
    ,020元（含工資15,450元、零件12,570元），原告已依約給
    付與上開費用同額之賠償金額予甲○○，爰依民法侵權行為及
    保險代位之法律關係提起本件訴訟，請求扣除零件折舊後之
    修復必要費用（含工資15,450元、零件折舊後1,932元）等
    語。並聲明：如前述減縮後訴之聲明所示。
二、被告抗辯：肇事車輛與系爭車輛均係行駛於車道上，被告並
    非自停車位內駛出，且該道路並非道路交通管理處罰條例所
    規範之道路而係在停車場內，甲○○與被告均有互相禮讓之注
    意義務，本件事故之發生，甲○○亦有未注意車前狀況與有過
    失之情等語。並聲明：原告之訴駁回。
三、本院之判斷：　
　㈠按汽車、機車或其他非依軌道行駛之動力車輛，在使用中加
    損害於他人者，駕駛人應賠償因此所生之損害。但於防止損
    害之發生，已盡相當之注意者，不在此限，民法第191條之2
    定有明文。又依道路交通管理處罰第3條第1款之規定，停車
    場非屬該款規定之道路，則道路交通安全規則既係依道路交
    通管理處罰條例第92條第1項之規定授權交通部會同內政部
    所定，在停車場即無道路交通安全規則之適用。惟停車場為
    供車輛停放之場所，且設置車道作為車輛出入之行進通路，
    復有行人通行，為維護汽車駕駛人駕駛汽車行駛及行人通行
    之安全，應有規範在停車場車輛行駛、行人通行規則之必要
    ，從而車輛行駛於停車場仍應類推適用道路交通安全規則之
    規定，而汽車行駛至交岔路口，轉彎車應讓直行車先行，為
    道路交通安全規則第102條第1項第7款所明定。經查：
　⒈原告主張被告於上開時、地駕駛肇事車輛因疏未注意左轉彎
    時應讓直行車先行而擦撞系爭車輛，致系爭車輛受損等情，
    業據其提出行照、桃園市政府警察局道路交通事故當事人登
    記聯單及車損照片為證（本院卷5-6、10-13頁），且證人甲
    ○○亦證稱：本件事故發生時，我駕駛系爭車輛行駛在停車場
    內自2樓欲往3樓而經過停車場內之T字路口時，被告駕駛肇
    事車輛自左側車道左轉彎駛至該路口，肇事車輛之右車頭因
    而擦撞系爭車輛駕駛座車門等語（本院卷44-45頁），堪信
    為真實。故本件事故既係因被告駕駛肇事車輛為轉彎車而未
    讓直行車即系爭車輛先行所致，則類推適用道路交通安全規
    則第102條第1項第7款之規定，足認本件事故之發生，被告
    確有過失。至被告辯稱：本件事故發生在停車場內非道路道
    路交通管理處罰條例所規範之道路等語，依前揭說明，即無
    理由。
　⒉按損害之發生或擴大，被害人與有過失者，法院得減輕賠償
    金額，或免除之，民法第217條第1項固定有明文。經查，被
    告雖辯稱：本件事故之發生，甲○○亦有未注意車前狀況與有
    過失之情等語，惟本件事故發生時，甲○○駕駛系爭車輛係直
    行車，而被告駕駛肇事車輛為轉彎車，已如前述，則依前揭
    車損照片及證人甲○○之證述可知，系爭車輛遭撞擊部位係駕
    駛座車門、肇事車輛撞擊部位則為右車頭等情，顯見本件事
    故發生前，肇事車輛係位在系爭車輛左側，自難認甲○○有何
    應注意車前狀況之注意義務，故被告前揭所辯即非屬實。
　⒊從而，被告駕駛肇事車輛轉彎車未讓直行車先行因而肇事致
    系爭車輛受損，類推適用道路交通安全規則第102條第1項第
    7款之規定，確有過失，應就本件事故負全部過失責任，且
    被告過失之行為與系爭車輛受損之結果間具有相當因果關係
    ，故原告主張被告應負侵權行為損害賠償責任，自屬有據。
　㈡按負損害賠償責任者，除法律另有規定或契約另有訂定外，
    應回復他方損害發生前之原狀；第1項情形，債權人得請求
    支付回復原狀所必要之費用，以代回復原狀，民法第213條
    第1項、第3項定有明文。又債權人依民法第213條第3項之規
    定所得請求者既為回復原狀之必要費用，倘以修復費用為估
    定其回復原狀費用之標準，則修理材料以新品換舊品時，即
    應予折舊。次按被保險人因保險人應負保險責任之損失發生
    ，而對於第三人有損失賠償請求權者，保險人得於給付賠償
    金額後，代位行使被保險人對於第三人之請求權，保險法第
    53條第1項前段定有明文。此項保險人之代位權，係債權之
    法定移轉，不待被保險人另為債權讓與之表示。經查，原告
    主張系爭車輛之修復費用為28,020元，包含工資15,450元、
    零件12,570元，並已依約給付與上開費用同額之賠償金額予
    被保險人甲○○乙節，業據其提出發票、估價單及系爭車輛維
    修照片為證（本院卷7-9、14-15頁），惟零件若係以新換舊
    時，依前揭說明，即應計算折舊。依行政院所頒固定資產耐
    用年數表及固定資產折舊率表之規定，非運輸業用客車、貨
    車之耐用年數為5年，依定率遞減法每年折舊1000分之369，
    另依營利事業所得稅查核準則第95條第6項規定固定資產提
    列折舊採用定率遞減法者，以1年為計算單位，其使用期間
    未滿1年者，按實際使用之月數相當於全年之比例計算之，
    不滿1月者，以1月計。本件系爭車輛為自用小客車，依前揭
    行照所示自106年10月出廠，迄本件事故發生時，已使用4年
    1月，則零件扣除折舊後之費用估定為1,932元（詳如附表之
    計算式），另加計工資15,450元，系爭車輛回復原狀之必要
    費用為17,382元（計算式：1,932+15,450=17,382）。故原
    告既已給付賠償金額28,020元予被保險人甲○○，依前揭規定
    及說明，自得代位甲○○行使對被告之侵權行為損害賠償請求
    權，請求被告給付前揭系爭車輛回復原狀之必要費用。
　㈢按給付無確定時間者，債務人於債權人得請求給付時，經其
    催告而未為給付，自受催告時起，負遲延責任。其經債權人
    起訴而送達訴狀，或依督促程序送達支付命令，或為其他相
    類之行為者，與催告有同一之效力；遲延之債務。以支付金
    錢為標的者，債權人得請求依法定利率計算之遲延利息；應
    付利息之債務，其利率未經約定，亦無法律可據者，週年利
    率為5%，民法第229條第2項、第233條第1項前段、第203條
    分別定有明文。經查，本件損害賠償債務係以支付金錢為標
    的，為無確定期限之給付，亦未約定利率，既經原告起訴而
    送達起訴狀，惟被告迄未給付，被告應自起訴狀繕本送達時
    起，負遲延責任，從而原告自得請求被告給付前述損害賠償
    債務依法定利率5%計算之遲延利息，而本件起訴狀繕本於11
    1年5月16日送達被告（本院卷20頁），則依上開規定及說明
    ，原告請求被告給付前述損害賠償金額17,382元自起訴狀繕
    本送達翌日即111年5月17日起至清償日止，按年息5%計算之
    遲延利息，亦屬有據。
四、綜上所述，原告依民法侵權行為及保險代位之法律關係，請
    求被告給付17,382元，及自起訴狀繕本送達之翌日即111年5
    月17日起至清償日止，按年息5%計算之利息，為有理由，應
    予准許。
五、本判決依民事訴訟法第436條之20之規定，應依職權宣告假
    執行。
六、本件事證已臻明確，兩造其餘攻擊防禦方法，經本院審酌後
    ，認與判決之結果不生影響，爰不逐一論述，附此敘明。
七、訴訟費用負擔之依據：民事訴訟法第78條，並依同法第436
    條之19第1項規定，確定訴訟費用額如主文第2項所示。
中　　華　　民　　國　　111 　年　　10　　月　　21　　日
                  桃園簡易庭  法  官  陳柏嘉
以上為正本係照原本作成。
如不服本判決，應於送達後20日內，向本院提出上訴狀並表明上
訴理由，如於本判決宣示後送達前提起上訴者，應於判決送達後
20日內補提上訴理由書（須附繕本）。
如委任律師提起上訴者，應一併繳納上訴審裁判費。  
中　　華　　民　　國　　111 　年　　10　　月　　21　　日
                              書記官  陳家蓁
附錄：
一、民事訴訟法第436條之24第2項：
　  對於小額程序之第一審裁判上訴或抗告，非以其違背法令為
    理由，不得為之。
二、民事訴訟法第436條之25：
　  上訴狀內應記載上訴理由，表明下列各款事項：
　  ㈠原判決所違背之法令及其具體內容。
　  ㈡依訴訟資料可認為原判決有違背法令之具體事實。
三、民事訴訟法第471條第1項：（依同法第436條之32第2項規定
    於小額事件之上訴程序準用之）
    上訴狀內未表明上訴理由者，上訴人應於提起上訴後20日內
    ，提出理由書於原第二審法院；未提出者，毌庸命其補正，
    由原第二審法院以裁定駁回之。